臺灣新竹地方法院交通事件裁定　　　　　96年度交聲字第26號
移
異　議　人
即受處分人　甲○○
上列受處分人因違反道路交通管理處罰條例案件，對於交通部公
路總局新竹區監理所新竹市監理站民國95年12月21日竹監新四字
第裁51-E00000000號、第裁51-E00000000號裁決處分聲明異議，
本院裁定如下：
    主  文
異議駁回。
    理  由
一、按駕駛人駕駛汽車，應遵守道路交通標誌、標線、號誌之指
    示；汽車駕駛人，駕駛汽車不遵守道路交通標誌、標線、號
    誌之指示者，而本章各條無處罰之規定者，處新臺幣900 元
    以上1,800 元以下罰鍰，道路交通安全規則第90條前段、道
    路交通管理處罰條例第60條第2 項第3 款分別定有明文。次
    按道路交通案件處理辦法第19條規定，交通法庭認為聲明異
    議無理由者，應以裁定駁回之。
二、第按，道路交通管理處罰條例所定罰鍰、吊扣證照、記點之
    裁罰，本屬行政罰之性質（參照行政罰法第1 條、第2 條亦
    將罰鍰、吊扣證照、記點之處分均定為行政罰），是以交通
    違規事件之裁罰，性質上屬於交通行政主管機關本於職權就
    公法上具體事件所為之決定而對外直接發生法律效果之單方
    行政行為；關於其新舊法之適用，參照民國94年2 月5 日公
    布施行之行政罰法第5 條規定：「行為後法律或自治條例有
    變更者，適用行政機關最初裁處時之法律或自治條例。但裁
    處前之法律或自治條例有利於受處罰者，適用最有利於受處
    罰者之規定」之意旨，應認關於交通違規案件之處罰，仍有
    「從新從輕原則」之適用。查異議人即受處分人於95年6 月
    3 日之行為後，道路交通管理處罰條例第60條、第63條等規
    定，前於94年12月28日修正，經行政院於95年6 月23日以院
    臺交字第0950087685號命令發布，自95年7 月1 日起施行，
    茲就比較情形分述如下：
（一）修正前道路交通管理處罰條例第60條第2 項第3 款規定：
      「汽車駕駛人，駕駛汽車有左列情形之一，而本章各條無
      處罰之規定者，處新臺幣900 元以上1,800 元以下罰鍰：
      三不遵守道路交通標誌、標線、號誌之指示者。」，而修
      正後之條文，僅第2 項配合法制用語，將左列改下列，各
      款中「者」刪除，自無新舊法比較之問題。
（二）再者，依修正前違反道路交通管理事件統一裁罰基準表規
      定，「不遵守道路交通標誌、標線、號誌之指示」，如逾
      越應到案期限30日以上，繳納罰鍰或逕行裁決處罰，裁罰
      『新臺幣1,800元 』；至修正後裁罰基準表則規定，如逾
      越應到案期限60日以上，繳納罰鍰或逕行裁決處罰，裁罰
      『新臺幣1,800 元』，比較新舊法後，修正前裁罰基準表
      規定並無有利於受處分人。
（三）復按，道路交通管理處罰條例第63條第1 項第1 款之規定
      ，行為時即修正前規定，汽車駕駛人有第60條第2 項第1
      款至第3 款情形之一者，各記違規點數1 點；而修正後則
      規定，汽車駕駛人有第60條第2 項第1 款、第2 款情形之
      一者，各記違規點數1 點；經比較修正前、後之規定，修
      正後道路交通管理處罰條例第63條第1 項第1 款已刪除對
      汽車駕駛人有第60條第2 項第3 款情形而記違規點數1 點
      之規定，自以修正後道路交通管理處罰條例第63條第1 項
      第1 款之規定有利於受處分人。
（四）是以，經新、舊法整體比較適用結果，修正後道路交通管
      理處罰條例第63條第1 項第1 款之規定，較有利於受處分
      人，故本件應適用裁決時即修正後道路交通管理處罰條例
      暨道路交通管理事件統一裁罰基準表等規定處理，即對受
      處分人於95年6 月3 日之違規行為不予記點；又本件受處
      分人於95年7 月15日之行為，既在新法施行後，自應適用
      新法，先予敘明。
三、原處分機關交通部公路總局新竹區監理所新竹市監理站（下
    稱新竹市監理站）移送意旨略以：異議人即受處分人甲○○
    所有車牌號碼R3－8792號自用小客車，分別於95年6 月3 日
    凌晨1 時51分、95年7 月15日凌晨0 時7 分許，在台一線77
    Ｋ為新竹市警察局交通隊掣開竹市警交字第E00000000 號、
    第E00000000 號違反道路交通管理事件通知單（下稱違規通
    知單），逕行舉發違反道路交通管理處罰條例第60條第2 項
    第3 款規定，「不遵守道路交通號誌之指示」，嗣異議人因
    未接獲違規通知單不服而向新竹市監理站提出陳述略以「…
    沒有收到紅單及照片…。」，經原舉發單位查覆略以：「經
    查本2 案…已分別於95年7 月24日、95年8 月29日以掛號貼
    條號碼243283、261092號郵寄…，惟違規人因故未收到通知
    單，本局已辦理寄存送達。」，新竹市監理站乃於95年12月
    21日，依據道路交通管理處罰條例第60條第2 項第3 款之規
    定，以竹監新四字第裁51-E00000000號、第裁51-E00000000
    號裁決書分別裁處異議人新臺幣（下同）1,800 元、1,500
    元罰鍰。
四、聲明異議意旨略以：(1)受處分人於95年11月29日驗車時（到
    期日12月5 日），經車廠人員告之，才知有2 筆違規罰單未
    繳，因未曾收到郵局掛號罰單郵件招領通知，於隔日11月30
    日洽監理所申訴。(2)原2 筆罰單含逾期罰款300 元，合計2,
    100 元，於等待申訴文件時，經市警局、監理站回函時，逾
    期罰款2 筆已加罰至1,500 元。(3)受處分人已於監理站申訴
    案件受理中，為何又被逾期加罰1,200 元。(4)經市警局回函
    文件，才確實知道掛號郵件條碼243283、261092號，於95年
    12月19日至郵局招領。(5)查異議人確實未收到有罰單招領郵
    件及寄存送達文件，非明知故意逾期不繳納，因驗車日已到
    ，為免受罰，故先行繳納罰款，為此，交通事件裁決所所為
    之處分，顯有錯誤，狀請本院撤銷原處分，退還2 筆逾期罰
    鍰1,500 元，以免冤抑、實感德便等語。
五、經查：
（一）本件異議人甲○○所有車牌號碼R3－8792號自用小客車，
      分別於95年6 月3 日凌晨1 時51分、95年7 月15日凌晨0
      時7 分許，行經台一線77Ｋ處，不遵守道路交通號誌之指
      示，為警逕行舉發等事實，有違規查詢報表1 份、新竹市
      警察局95年12月8 日竹市警交字第0950048033號函1 紙、
      新竹市警察局送達證書2 紙、新竹市監理站95年12月21日
      竹監新四字第裁51-E00000000號、第裁51-E00000000號裁
      決書各1 紙在卷可稽。
（二）按處理違反道路交通管理事件，有關文書送達之程序，依
      行政程序法之規定，違反道路交通管理事件統一裁罰基準
      及處理細則第5 條定有明文。次按，送達，於應受送達人
      之住居所、事務所或營業所為之；送達，不能依前2 條規
      定為之者，得將文書寄存送達地之地方自治或警察機關，
      並作送達通知書2 份，1 份黏貼於應受送達人住居所、事
      務所、營業所或其就業處所門首，另1 份交由鄰居轉交或
      置於該送達處所信箱或其他適當位置，以為送達；前項情
      形，由郵政機關為送達者，得將文書寄存於送達地之郵政
      機關；寄存機關自收受寄存文書之日起，應保存3 個月；
      寄存送達，自寄存之日起，經10日發生效力，行政程序法
      第72條第1 項前段、第74條及民事訴訟法第138 條第2 項
      亦分別定有明文。
（三）本件新竹市警察局交通隊掣開之竹市警交字第E00000000
      號、第E00000000 號違規通知單，係按受處分人之所在地
      （戶籍地址）「新竹市○○路○ 段440 巷7 號」郵寄，因
      「未獲會晤本人亦無受領文書之同居人、受雇人或應送達
      處所之接收郵件人員」，分別於95年7 月27日、95年9 月
      1 日將該違規通知單寄存送達於武昌街郵局，並作送達通
      知書2 份，1 份粘貼於異議人門首，另1 份置於異議人處
      所信箱或適當位置, 以為送達等情，有新竹市警察局95年
      12月8 日竹市警交字第0950048033號函1 紙、新竹市警察
      局送達證書2 紙在卷可稽。依上揭法律意旨，寄存送達應
      自寄存之日起，經10日發生效力，故應認新竹市警察局所
      為之本件2 違規通知單，已分別於95年8 月7 日（95年8
      月6 日為星期日）、95年9 月11日發生合法送達之效力。
（四）而異議人對於有違規通知單上所載之違規事實固不爭執，
      卻主張確實未收到有罰單招領郵件及寄存送達文件，非明
      知故意逾期不繳納等語，惟原舉發單位對異議人之違規通
      知單，既已對異議人為合法送達，業如上述，異議人猶指
      稱未對其合法送達云云，顯不足採。
（五）又異議人主張其於95年11月30日洽監理所申訴時，原2 筆
      罰單含逾期罰款300 元，合計2,100 元，為何於等待申訴
      文件時，經市警局、監理站回函後，逾期罰款2 筆已加罰
      至1,500 元等語。經查，依違反道路交通管理事件統一裁
      罰基準及處理細則第28條第2 項前段：「前項移送期間其
      屬逕行舉發者，自違反行為日起30日內為之。」，本案經
      新竹市監理站重新核算應到案日期：單號第E00000000 號
      交通違規案應到案日期為95年9 月7 日、單號第E0000000
      0 號交通違規案應到案日期為95年10月11日，惟異議人於
      95年11月30日始提出陳述（即到案聽候裁決），新竹市監
      理站依處罰條例第60條第2 項第3 款暨違反道路交通管理
      事件統一裁罰基準表統一裁罰基準「逾越應到案期限30日
      以上60日以內，繳納罰緩或到案聽候裁決者；逾越應到案
      期限60日以上，繳納罰鍰或逕行裁決處罰者。」之規定裁
      處異議人單號第E00000000 號交通違規罰鍰1,800 元及單
      號第E00000000 號交通違規罰鍰1,500 元，自屬適法。至
      違規查詢報表上記載違規金額小計2,100 元（900 、1200
      ）部分，應屬誤載，本件並無因等待申訴時間之經過而加
      罰之情事，附此敘明。
六、綜上所述，異議人既有前開揭違規事實，原處分機關依修正
    後道路交通管理處罰條例第60條第2 項第3 款，分別裁處罰
    鍰1,800 元、1,500 元，經核尚稱允當，異議人指摘原處分
    不當，為無理由，應予駁回。
七、依道路交通案件處理辦法第19條，裁定如主文。
中　　華　　民　　國　　96　　年　　4 　　月　　20　　日
                  交通法庭法　官  馮俊郎
以上正本證明與原本無異。
如不服本裁定，應於裁定送達後5 日內向本院提出抗告狀。
中　　華　　民　　國　　96　　年　　4 　　月　　20　　日
                          書記官  鄧雪怡
